臺灣高等法院刑事裁定 　　　　　　　　　　　 　　　九十三年度毒抗字第四四號
　　抗　告　人
　　即　被　告　甲○○
右抗告人因毒品危害防制條例，不服臺灣板橋地方法院九十二年度毒聲更（二）字第
一四號，中華民國九十二年十二月二十九日裁定，提起抗告，本院裁定如左：
    主  文
抗告駁回。
    理  由
一、按毒品危害防制條例於民國九十二年七月九日修正，九十三年一月九日施行，修
    正之同條例第三十五條第一項固規定，於修正施行前繫屬之施用毒品案件，於修
    正施行後，適用修正後之規定，但同條例第三十五條第二項則規定，前項情形，
    依修正前之規定有利於行為人者，適用最有利於行為人之法律。按新修正之毒品
    危害防制條例第二十條第一項規定之觀察、勒戒期間為不得逾二月，修正前之舊
    法第二十條第一項則規定觀察、勒戒期間不得逾一月，比較新舊法自以舊法之規
    定對行為人有利。而本件於新修正毒品危害防制條例施行前繫屬臺灣桃園地方法
    院，依上開規定，自應適用舊毒品危害防制條例，合先敘明。
二、查抗告人即被告甲○○基於概括犯意，自九十年十月間起至九十一年一月三十一
    日止，連續在台北縣新莊市及桃園舞廳等處施用第二級毒品MDMA之事實，業據被
    告於警詢時供承不諱（見台灣台北地方法院檢察署九十一年度毒偵字第一四四一
    號偵查卷宗被告之警詢筆錄），且被告於九十一年二月三日上午十時五十分許，
    在台北市政府警察局信義分局經警詢問後所採尿液送台灣尖端先進生技醫藥股份
    有限公司先以酵素免疫分析法為初步檢驗，復以氣相層析質譜儀為確認檢驗，檢
    驗結果發現確有MDMA之陽性反應，有該公司九十一年四月二十四日之濫用藥物檢
    驗報告一紙附卷可稽，已足以排除偽陽性之反應。被告嗣後雖於偵查中翻異前詞
    ，改稱其於九十一年一月二十六日起因感冒等病情，至王建民耳鼻喉科、周振成
    診所及弘道診所就診吃藥、打針因此而導致尿液中有MDMA之陽性反應云云，然經
    原審法院向王建民耳鼻喉科、周振成診所調取被告自九十一年一月二十五日起至
    同年二月五日止看診後，診所所開出藥方用藥之全部藥品及劑量等資料，並將之
    檢附函請行政院衛生署管制藥品管理局查覆結果：王建民耳鼻喉科及周振成診所
    於被告看診後所開出處方箋所列之藥品，均不含MDMA或可代謝成MD  MA之成分，
    故服用該等藥品後，尿液均不致檢出MDMA陽性反應（併敘明：MDMA為國內禁止使
    用之第二級毒品，經行政院衛生署許可登記之藥品均不含MDMA成分）等語，有該
    局九十二年四月十八日管檢字第Ｚ○○○○○○○○○號函一份附卷可稽。至弘
    道診所經原審法院調取結果，雖檢附被告於該診所之所有診療紀錄單影本，並函
    復稱被告於上開期間未至該診所看診，故無處方之相關資料，然經被告提出其母
    前已向該診所調取之被告於上開期間就診之診療紀錄單影本及該診所開立之處方
    箋，而經原審法院將前揭資料影本函送該診所確認全部藥品名稱及劑量，嗣經該
    診所查明確有被告於該期間至該診所看診之紀錄後，更正函稱前揭資料影本與原
    本無異，有該診所函件一紙附卷可憑。原審法院再將該處方箋影本所示之藥品（
    Ri nger、Ceph.、Sulpyring.、B-comphlex、Cap.Amonillin、Tab Acetominoph
    en、Tab Kimotob、Methyephedring.、N.S In Glucose、Cephlex、 B -complex
    、Cap.C.M.、Cap.　Imodium.、Cap.Buscopen.、Cap.Barbamin.）及弘道診所醫
    師童冠章所持送原審法院參辦之前揭處方箋內所示藥品同等劑量之Amox icillin
    、Cephalexin、Berberine、Cefazolin實品，送請行政院衛生署管制藥品管理局
    檢驗上開藥品是否含有MDMA成分，又服用上開藥品後，其尿液是否可能檢出MDMA
    之陽性反應？經該局查覆結果：該等藥物均不含MDMA成分或可代謝MDMA之成分，
    故服用後其尿液不致檢出MDMA陽性反應。MDMA為國內禁用之第二級毒品，經行政
    院衛生署核准之藥品，均不含MDMA成分，併予敘明等語，有該局於九十二年八月
    七日管檢字第Ｚ○○○○○○○○○號函及九十二年十月二十三日管檢字第Ｚ○
    ○○○○○○○○號函各一份附卷可考。按MDMA業經行政院公告列入毒品危害防
    制條例第二級毒品，據醫學文獻所載，服用MDMA後最長七十二小時仍可檢出低量
    MDMA，業經行政院衛生署管制藥品管理局於九十年十月二十九日管檢字第九九０
    四二號函示明確。被告雖辯稱採尿前有服用就診診所所處方之藥品云云；然查：
    被告在就診後所服用之藥品，經行政院衛生署管制藥品管理局檢驗結果，均未含
    有毒品MDMA成分，服用後所排出之尿液檢驗亦不會呈MDMA陽性反應之事實，如上
    所述。是被告前揭所辯無非飾卸之詞，應非足採。綜上所述，本件聲請為有理由
    ，原審法院爰依九十二年七月九日修正前之毒品危害防制條例第二十條第一項、
    觀察勒戒處分執行條例第三條第一項裁定令被告入勒戒處所觀察、勒戒。雖原審
    未及比較新舊法，但原審裁定令被告入勒戒處所觀察、勒戒之裁定，於法並無不
    合。
三、抗告意旨略以：依最高法院九十二年度台非字第三三八號裁判要旨，法院為強制
    戒治等保安處分之裁定時，仍應事先充分調查證據，不得僅以鑑定報告為裁判之
    唯一依據。又原審法院初向弘道診所調閱被告於九十一年一月二十五日至同年二
    月五日之就診紀錄時，該診所回復稱查無就診紀錄，嗣經被告提出被告之母早於
    九十一年八月向該診所調取之被告於上開期間就診處方箋影本，該診所始回復稱
    上開影本確為該診所原始病歷處方，如此前後不一，是否該診所使用未經行政院
    衛生署核准之內含MDMA成分藥品，始不主動提供處方箋予法院？及該診所上開提
    供予被告之母之處方箋，是否即為被告當初就診時所開立之處方箋？或其事後為
    了規避責任而開立？均應予查明。又被告於本件事發二年後之九十三年一月三十
    一日在台北榮民總醫院驗尿結果，MDMA為陰性反應，依大法官釋字第四七一號解
    釋意旨、毒品危害防制條例第二十條之立法修正審查會補充理由及學者對保安處
    分之見解，殊無再觀察勒戒之必要而被告現為技術學院二專學生，在學期間表現
    良好，並已報考二技入學考試，倘裁定觀察勒戒，勢必中斷學業及向上努力之奮
    鬥，況至勒戒處所，勢必產生染缸效應，無形中受到不良影響，且被告並不因本
    案橫生，遭人誤會而自暴自棄，仍繼續捐款及發票予慈善事業，請准撤銷原裁定
    ，發回原法院更為適當處置云云。惟查本件係依被告於警詢時之自白，並佐以台
    灣尖端先進生技醫藥股份有限公司九十一年四月二十四日之濫用藥物檢驗報告為
    憑，而認被告有於前揭時地施用第二級毒品MDMA之事實，並非僅以檢驗報告為唯
    一依據。又被告所指弘道診所經原審法院函詢被告之就診紀錄時，回復內容前後
    不一致一節，經本院詳閱弘道診所函復稱被告於上開期間未至該診所看診時，所
    隨函檢附之被告於該診所之診療紀錄單（九十二年度毒聲更字第七號第十一頁）
    ，發現該診療紀錄單第二頁已明確記載被告於九十一年一月二十七日及同年月三
    十一日至該診所看病之就診紀錄及用藥等詳細資料，經將之與被告所提出之診療
    紀錄單及處方箋影本上之記載對照並無二致，顯見係弘道診所於原審法院初次函
    詢時一時不察，即函復稱被告於該期間無就診紀錄，實則由其隨函檢附之診療紀
    錄單即可得知，被告於該期間確有至該診所就醫，且看診醫師已清楚紀錄被告之
    病歷資料及其用藥紀錄，直至原審法院第二次函詢時，始查明並函復稱被告確曾
    到該診所看診，而非如被告所指其函復前後不一有何可議之處。至被告其他抗告
    理由或與本件施用毒品事實之認定無涉，或為檢察官執行之問題，原審依法為應
    難認有理由，應予駁回。
四、據上論斷，應依刑事訴訟法第四百十二條，裁定如主文。
中　　　華　　　民　　　國　　九十三　　年　　　二　　　月　　二十四　　日
                              臺灣高等法院刑事第二十四庭
                                  審判長法  官  陳  貽  男
                                        法  官  陳  憲  裕
                                        法  官  徐  世  禎
右正本證明與原本無異。
不得再抗告。
                                        書記官  陳  玲  憶
中　　　華　　　民　　　國　　九十三　　年　　　二　　　月　　二十四　　日
